【裁判字號】    98,易,3321
【裁判日期】    990129
【裁判案由】    詐欺
【裁判全文】
臺灣臺北地方法院刑事判決              98年度易字第3321號
公  訴  人  臺灣臺北地方法院檢察署檢察官
被      告  丙○○
上列被告因詐欺案件，經檢察官提起公訴（九十八年度偵字第六
三四九號、第一四二二七號）及移送併辦（臺灣臺中地方法院檢
察署九十八年度偵字第一一一六七號），本院判決如下：
    主  文
丙○○幫助意圖為自己不法之所有，以詐術使人將本人之物交付
，處有期徒刑參月，如易科罰金，以新台幣壹仟元折算壹日。
    事  實
一、丙○○明知若將本人之金融機構帳戶金融卡及密碼交付他人
    使用，可能因此供不法詐騙集團份子用以詐使他人匯入款項
    後，再加以提領運用，而能預見可能因此幫助他人從事詐欺
    取財犯罪，竟仍基於幫助他人詐欺取財之意，於民國九十七
    年十一月七日至同年十二月二十五日中午十一時五十八分許
    間某時，在某不詳處所，將其於九十三年九月十五日，向中
    華郵政股份有限公司連城路郵局申請開立帳號0000000/0000
    000 號帳戶而取得之金融卡及密碼交予真實姓名年籍不詳之
    成年人，該不詳姓名成年人所屬詐騙集團成員即意圖為自己
    不法所有，為下列行為：
  (一)九十七年十二月二十五日下午一時三十分許前之當日上午，
    丁○○在臺中縣大甲鎮○○里○○路五十三號住處，以電腦
    及網路連線設備連線上網瀏覽奇摩拍賣網站，以新台幣（下
    同）五千五百元，參加競標由詐騙集團成員佯裝奇摩拍賣網
    站賣家刊登販售之「Sony Ericsson 3G手機」，當日下午一
    時三十分許，該詐騙集團某不詳姓名、自稱姓丁之成年女性
    成員撥打電話與丁○○聯絡，詢問丁○○是否確定要購買該
    隻手機，並佯稱如有意願，得標後馬上去匯款，丁○○誤信
    前揭拍賣「Sony Ericsson 3G手機」之訊息為真實，於見該
    網站出現其得標之訊息，因陷於錯誤，立即於當日下午一時
    五十九分許，至臺中縣大甲鎮○○路大甲花園郵局，填寫郵
    政國內匯款執據，以匯款方式將五千五百元匯入前揭丙○○
    連城路郵局帳戶；隔日丁○○欲取消交易，撥打電話與對方
    聯絡，該自稱姓丁之成年女子允諾將會將款項匯回退款，丁○○前往郵局查詢帳戶明細無款項匯回之記錄，遂再撥打電
    話與對方聯絡，對方推稱非與丁○○交易之人，之後手機門
    號亦停用，丁○○始知受騙。
  (二)九十七年十二月二十五日晚間七時十分許，甲○○以電腦及
    網路連線設備連線上網瀏覽奇摩拍賣網站，以四千元，參加
    競標由詐騙集團成員佯裝奇摩拍賣網站賣家刊登販售之「九
    成新NDSL主機-NDSL週邊+4G記憶卡+R4燒錄卡+保護貼」而得
    標，甲○○誤信前揭拍賣及其得標之訊息均為真實，因陷於
    錯誤，依該網站刊登之訊息，於翌日（二十六日）中午十一
    時十六分許，至台北市○○區○○街「全家超商」持金融卡
    操作提款機轉帳方式，將四千元匯入前揭丙○○連城路郵局
    帳戶，惟前揭商品始終未寄送予甲○○，甲○○撥打電話與
    對方聯絡未獲回應，始知悉受騙。
  (三)九十七年十二月二十六日中午十一時五十八分許前之當日上
    午某時，乙○○以電腦及網路連線設備連線上網瀏覽奇摩拍
    賣網站，以五千五百元，參加競標由詐騙集團成員佯裝奇摩
    拍賣網站賣家刊登販售之「nokia N82手機」，該詐騙集團
    某不詳姓名之成年成員即以傳送簡訊方式與乙○○聯絡，佯
    稱乙○○已經得標，乙○○誤信前揭拍賣「nokia N82手機
    」及其得標之訊息為真實，因陷於錯誤，於當日中午十一時
    五十八分許，至台南縣鹽水鎮鹽水郵局，填寫郵政國內匯款
    執據，以匯款方式將五千五百元匯入前揭丙○○板橋郵局帳
    戶；惟前揭商品始終未寄送予乙○○，乙○○撥打電話與賣
    家聯絡，皆由自稱係賣方之姊姊或妹妹之成年女子接聽電話
    藉詞搪塞，始知悉受騙。
  (四)嗣(1)丁○○於九十七年十二月三十日晚間十時三十六分許前
    往台中縣警察局大甲分局大甲派出所報案，(2)甲○○於九十
    八年一月八日晚間九時三十一分許前往台北縣政府警察局新
    店分局安康派出所報案，(3)乙○○於九十七年十二月二十九
    日晚間八時四十九分許前往台南縣警察局新營分局鹽水分駐
    所報案，因而循線查獲丙○○涉案。
二、案經台北縣政府警察局新店分局報請臺灣臺北地方法院檢察
    署檢察官偵查起訴及台中縣警察局大甲分局移送臺灣臺中地
    方法院檢察署檢察官偵查移送本院併案審理。
    理  由
一、證據能力部分：
    被告以外之人於審判外之陳述，雖不符合刑事訴訟法第一百
    五十九條之一至第一百五十九條之四之規定，但經當事人於
    審判程序同意作為證據，法院審酌該言詞陳述或書面陳述作
    成時之情況，認為適當者，亦得為證據；當事人、代理人或
    辯護人於法院調查證據時，知有第一百五十九條第一項不得
    為證據之情形，而未於言詞辯論終結前聲明異議者，視為有
    前項之同意；刑事訴訟法第一百五十九條之五第一項、第二
    項分別定有明文。檢察官及被告丙○○，對於本判決下列所
    引用被告以外之人於審判外之陳述（包含書面陳述），於本
    院準備程序及審理時，均表示無意見而不予爭執，且迄至言
    詞辯論終結前亦未再聲明異議，本院審酌上開證據資料製作
    時之情況，尚無違法不當及證明力明顯過低之瑕疵之情形，
    爰依刑事訴訟法第一百五十九條之五第二項規定，認例外均
    具有證據能力。本院並於審判期日依法進行證據之調查、辯
    論，當事人於訴訟上程序權利，已受保障。
二、訊據被告否認有上述幫助詐欺犯行，辯稱：「…我沒有將帳
    戶交給詐騙集團使用…我提款卡（金融卡）是不知道遺失，
    還是偷走…我朋友戊○○…說是他拿我的提款卡…」（九十
    八年十二月二十三日本院準備程序筆錄，本院卷第二十三頁
    反面、第二十四頁正面）、「…我沒有把提款卡及密碼交給
    別人使用…我確實沒有做…我這五年來沒有第二個戶頭…沒
    有笨到要去販賣我的存摺、提款卡…戊○○的行為我根本都
    不知道，我沒有跟他串通…」（九十九年一月十一日本院審
    判筆錄，本院卷第三十六頁正反面、第三十七頁正面）等語
    。經查：
  (一)連城路郵局帳號0000000/0000000號帳戶係被告於九十三年
    九月十五日申請開立，並領取該帳戶存摺、金融卡及密碼，
    供薪資匯入及存提款使用一節，已據被告供明在卷，並有中
    華郵政股份有限公司板橋郵局九十八年十二月十日板營字第
    ○九八○二○二二五二號函及檢送之客戶歷史交易明細第一
    頁（本院卷第十四頁、第十五頁）可稽；該帳戶於開戶當日
    －九十三年九月十五日有二千元存入之記錄，九十三年十月
    二日至九十三年十月三十日有以金融卡提出及現金存入之記
    錄，之後當年度僅於九十三年十二月二十一日有二元利息匯
    入記錄，九十四年度無款項存入及提出、匯出之記錄，九十
    五年度則自五月份至十二月份止，每月均有一筆至三筆委發
    款項匯入記錄，接著即有一筆至四筆跨行提款及一筆卡片提
    款之記錄，九十六年度自九十六年一月份起至九月份，每月
    均有一筆至五筆委發款項匯入記錄，接著即有一筆至五筆跨
    行提款記錄，及一筆現金提款或卡片提款記錄，九十六年十
    月十七日、十九日、十二月十二日則分別有一筆跨行轉出、
    跨行提款、跨行轉入、跨行提款記錄，九十七年度則於九十
    七年二月一日、七日、十三日、十四日、二十一日、二十二
    日、二十五日、二十七日、二十八日、二十九日，分別有晶
    卡窗存、跨行轉出、跨行沖轉、跨行轉出記錄各一筆、跨行
    提款記錄六筆，九十七年三月五日、六日、九日、十三日，
    有跨行提款記錄五筆，九十七年六月二十一日有利息四元存
    入記錄，九十七年十月二十日有跨行轉入、跨行提款記錄各
    一筆，九十七年十一月四日有跨行轉入、跨行提款記錄各一
    筆，九十七年十一月七日有跨行提款記錄，結存金額為二十
    七元；九十七年十二月二十五日有轉存簿、跨行轉入、轉存
    簿、跨行轉入、入戶匯款、跨行轉入、卡機轉帳七筆款項存
    入記錄，及緊接於各筆款項存入後之跨行提款、卡片提款、
    跨行提款、跨行提款、跨行提款、跨行提款六筆款項提出記
    錄；九十七年十二月二十六日，第一筆為二百零六元之跨行
    提款記錄，接著依序為五千元入戶匯款之存入記錄，五千元
    之跨行提款之提出記錄、四千元跨行轉入、五千五百元入戶
    匯款、六千元跨轉入之存入記錄，九十七年十二月二十九日
    列為警示帳戶各情，亦有中華郵政股份有限公司板橋郵局九
    十八年十二月十日板營字第九八○二○二二五二號函送之客
    戶歷史交易明細（本院卷第十五頁至第十九頁）可稽。
  (二)而(1)證人即被害人丁○○於九十七年十二月二十五日下午一
    時三十分許前當日上午，在臺中縣大甲鎮○○里○○路五十
    三號住處，以電腦及網路連線設備連線上網瀏覽奇摩拍賣網
    站，以五千五百元，參加競標奇摩拍賣網站賣家刊登販售之
    「Sony Ericsson 3G手機」，當日下午一時三十分許，一名
    自稱姓丁之成年女性成員撥打電話與丁○○聯絡，詢問丁○○是否確定要購買該隻手機，並稱如有意願，得標後馬上去
    匯款，丁○○於見該網站出現其得標之訊息，於當日下午一
    時五十九分許，至臺中縣大甲鎮○○路大甲花園郵局，以匯
    款方式將五千五百元匯入前揭被告連城路郵局帳戶；隔日丁○○欲取消交易，撥打電話與對方聯絡，該自稱姓丁之成年
    女子允諾將會於九十七年十二月二十七日中午十二時前將款
    項匯回退款，屆時丁○○前往郵局查詢帳戶明細無款項匯回
    之錄，遂再撥打電話與對方聯絡，對方推稱非與丁○○交易
    之人，之後手機門號亦停用，丁○○始知受騙，乃於九十七
    年十二月三十日晚間十時三十六分許前往台中縣警察局大甲
    分局大甲派出所報案；(2)甲○○於九十七年十二月二十五日
    晚間七時十分許以電腦及網路連線設備連線上網瀏覽奇摩拍
    賣網站，以四千元，參加競奇摩拍賣網站賣家刊登販售之「
    九成新NDSL主機-NDSL週邊+4G記憶卡+R4燒錄卡+保護貼」而
    得標，依該網站刊登之訊息，於翌日（二十六日）中午十一
    時十六分許，至台北市○○區○○街「全家超商」持金融卡
    操作提款機轉帳方式，將四千元匯入前揭被告連城路郵局帳
    戶，惟前揭商品始終未寄送予甲○○，甲○○撥打電話與對
    方聯絡未獲回應，始知悉受騙，於九十八年一月八日晚間九
    時三十一分許前往台北縣政府警察局新店分局安康派出所報
    案；(3)乙○○於九十七年十二月二十六日中午十一時五十八
    分許前當日上午某時，以電腦及網路連線設備連線上網瀏覽
    奇摩拍賣網站，以五千五百元，參加競標奇摩拍賣網站賣家
    刊登販售之「nokia N82手機」，接著乙○○接獲已經得標
    之簡訊，於當日中午十一時五十八分許，至臺南縣鹽水鎮鹽
    水郵局，以匯款方式將五千五百元匯入前揭被告連城路郵局
    帳戶；惟前揭商品始終未寄送予乙○○，乙○○撥打電話與
    賣家聯絡，皆由自稱係賣方之姊姊或妹妹之成年女子接聽電
    話藉詞搪塞，始知悉受騙，於九十七年十二月二十九日晚間
    八時四十九分許前往臺南縣警察局新營分局鹽水分駐所報案
    各情，已據證人丁○○、甲○○、乙○○指述甚詳，並有(1)
    丁○○提供之郵政國內匯款執據、臺中縣警察局大甲分局大
    甲派出所受理刑事案件報案三聯單、警政署反詐騙案件紀錄
    表、奇摩拍賣網站網頁（臺中縣警察局大甲分局刑案偵查卷
    宗第十頁至第十五頁）、(2)臺北縣政府警察局新店分局安康
    派出所受理刑事案件報案三聯單、受理各類案件紀錄表、受
    理詐騙帳戶通報警示簡便格式表、甲○○提供之奇摩拍賣網
    站網頁資料、台新銀行自動櫃員機交易明細表、客戶基本資
    料（九十八年度偵字第六三四九號卷第九頁、第十頁、第十
    二頁、第十三頁至第十八頁）、(3)乙○○提供之郵政國內匯
    款執據、台南縣警察局新營分局鹽水分駐所受理詐騙帳戶通
    報警示簡便格式表、內政部警政署反詐騙案件紀錄表（臺南
    縣警察局新營分局刑案偵查卷第四頁、第二十二頁至第二十
    四頁）及(4)板橋郵局九十八年十二月十日板營字第九八○二
    ○二二五二號函送之客戶歷史交易明細（本院卷第十八頁）
    可稽。
  (三)雖然被告否認有將前揭申請之連城路郵局帳戶之金融卡卡及
    密碼交予他人使用，並以「…我於九十八年一月間當我要使
    用時發現遺失，要掛失時郵局告訴我該帳戶已列為警示帳戶
    …」（九十八年二月十七日警詢筆錄，九十八年度偵字第六
    三四九號卷第五頁）、「…提款卡（金融卡）已遺失…遺失
    時間、地點我並不清楚…我是於九十八年一月上旬某日…因
    我要請家人匯錢的才會發現我提款卡遺失…」（九十八年二
    月二十七日警詢筆錄，台中縣警察局大甲分局刑案偵查卷第
    二頁）、「…九十七年十二月一日我父親有匯五千元進來給
    我，當天我就提領三、四千元，之後十二月十幾日我再把裡
    面的錢領到剩下零錢，後來我沒有再使用，一直到九十八年
    一月十一日我要跟我父親拿錢，我找提款卡，發現我的提款
    卡不見…存摺、印章放在家裡，提款卡有時放在家裡，要領
    錢的時候放在身上…平日存摺、印章我都放在桌上或抽屜，
    提款卡有時用完就丟在音響或桌上，存摺和印章我都不帶出
    門…」（九十八年五月十九日偵查筆錄，臺灣臺南地方法院
    檢察署九十八年度核交字第一八六七號卷第五頁、第六頁）
    、「…我手上就只有存摺，我是遺失提款卡…」（九十八年
    三月二十六日偵查筆錄，九十八年度偵字第六三四九號卷第
    二十五頁）、「…我有一個朋友，他承認是他偷走我的提款
    卡交給別人…（他何時將你的提款卡拿走？）十二月二十日
    …我來我家，我存摺跟印章、提款卡沒有放在一起，平時都
    是放在我家，只是剛好那天他在我家拿走我的提款上，我去
    臺南地檢署做筆錄回來後，他就承認跟我說是他拿走…他叫
    戊○○…（五月十九日雷先生有陪你去台南做筆錄？）沒有
    。是我去做完筆錄後，被這些案子搞得很煩，那天下午就去
    網咖，他就跟我承認他拿走我的提款卡…」（九十八年六月
    二十六日偵查筆錄，九十八年度偵字第六三四九號卷第三十
    七頁）、「…我沒有將帳戶交給詐騙集團使用…我提款卡是
    不知道遺失，還是偷走…我朋友戊○○…說是他拿（走）我
    的提款卡…」（九十八年十二月二十三日本院準備程序筆錄
    ，本院卷第二十三頁反面、第二十四頁正面）等詞置辯。然
    而，
  (1)由卷附之被告向連城路郵局所申請開立帳戶之款項存入、支
    出明細資料（板橋郵局九十八年十二月十日板營字第九八○
    二○二二五二號函送之客戶歷史交易明細，本院卷第十八頁
    ），可知九十七年十二月二十五日有轉存簿、跨行轉入、轉
    存簿、跨行轉入、入戶匯款、跨行轉入、卡機轉帳等五千元
    、三千六百元、五千元、四千元、五千五百元、六千二百八
    十元、三千元七筆款項存入記錄，及緊接於各筆款項存入後
    之跨行提款、卡片提款、跨行提款、跨行提款、跨行提款、
    跨行提款等四千零六元、三千元、一萬六千元、五千零六元
    、一千零六元六筆款項提出記錄；九十七年十二月二十六日
    ，第一筆為二百零六元之跨行提款記錄，接著依序為五千元
    入戶匯款之存入記錄，五千元之跨行提款之提出記錄、四千
    元跨行轉入、五千五百元入戶匯款、六千元跨轉入之存入記
    錄，被告亦供稱該帳戶於九十七年十二月二十五日以後款項
    存入、提領均非其所為。查以提款卡操作自動櫃員機提領金
    錢，需鍵入六碼以上之密碼，若非被告將提款卡交予他人使
    用，並告知提款卡提款密碼，他人鮮能於九十七年十二月二
    十五日七筆款項匯進後立即以提款卡操作自動櫃員機提出，
    及於翌日第一筆五千元匯進後旋亦以提款卡操作自動櫃員機
    提出，而且，取得他人金融機構帳戶之金融卡及密碼之人，
    既有意利用為詐騙之工具，當無選擇一隨時可能遭真正存款
    戶掛失而無法使用之帳戶之可能，輔以現今社會上，確實存
    有不少為貪圖小利而出售自己帳戶供人使用之人，是行騙者
    僅需付出少許之金錢，即可取得可完全操控而無遭掛失風險
    之他人帳戶，行騙者實無以此方式取得上揭金融機構帳戶並
    耗費時間精神予以解密之必要。否則，若被告在行騙者尚未
    行詐前，或行詐後，尚未將上揭金融機構帳戶內之款項提領
    出前，立即將上揭金融機構帳戶掛失，行騙者豈非無法遂其
    詐財之目的，該人絕無將涉及詐騙成否之關鍵置於如此不確
    定境地之可能。何況被告亦供稱該帳戶之提款卡密碼共八碼
    ，係由其出生年月日之三組數字另行排列，再加上其即時通
    帳號之其中二碼數字，所失竊之金融卡未註記密碼（九十八
    年三月二十六日偵查筆錄，九十八年度偵字第六三四九號卷
    第二十五頁；九十八年五月十九日偵查筆錄，臺灣臺南地方
    法院檢察署九十八年度核交字第一八六七號卷第六頁、第七
    頁；九十九年一月十一日本院審判筆錄，本院卷第三十五頁
    反面），若非被告告知對方，對方鮮難猜出該密碼至明。
  (2)證人戊○○雖證稱係其趁被告不注意取走被告連城路郵局提
    款，以一天一千五百元之代價交予他人使用，而先後稱：「
    …我去年（九十七年）十二月…從他家拿的…因為之前他有
    叫我幫他領過錢，所以我知道他的密碼…後來在網路上看到
    有人在收…租一天一千五…我把我另外兩本本子及提款卡（
    金融卡）和被告的本子以及提款卡一起拿給一個叫阿奇的人
    …我本來要租給他三天…第三天我要拿回本子，他的手機就
    不通…（被告密碼為何？）我記得好像是他的即時通帳號…
    我那時候拿時，他存摺和提款卡都是一起放在床頭，大概是
    十二月底的時我去被告家玩時拿走的…（你在何時告訴被告
    的？）我們好像有一起出去喝酒，我跟他說的…」（九十八
    年十月七日偵查筆錄，九十八年度偵字第六三四九號卷第四
    十七頁、第四十八頁）、「…（是否還記得提供幾份存摺、
    提款卡及密碼給別人使用？）我記得存摺是兩份，是連城郵
    局及銀行的，是我的，提款卡是三張，有兩張是我的，一張
    是丙○○的…（你是賣斷，還是租給對方？）賣斷…（那你
    怎麼會有丙○○的提款卡？）我記得好像是我在丙○○家玩
    的時候拿的…（是丙○○哪一個行庫的提款卡？）郵局的，
    我記得好像是中和郵局的…（他的密碼你是怎麼來的？）我
    記得我好像是用猜的，他之前有叫我用過，是辦什麼我忘了
    …（如何猜的？就是照他的身分證號碼，還有其他有的沒有
    的帳號去猜的，比如遊戲帳號、即時通帳號、網路上的帳號
    …（你如何確定你所猜的密碼是正確的？）我沒有確認，我
    就是亂猜…（你把丙○○向郵局申請開戶所拿到的提款卡，
    以一千五百元的代價賣給別人，買方如何確認你給的密碼是
    正確的？）因為我猜第二次猜中密碼之後，買方有叫我改密
    碼…我沒有拿走他的本子…」（九十九年一月十一日本院審
    判筆錄，本院卷第三十頁反面至三十二頁正面）等語。惟，
    證人戊○○對取走被告金融卡之處所，供稱係在被告房間
    床頭（九十八年度偵字第六三四九號卷第四十八頁），與被
    告於九十八年五月十九日偵訊時供稱該郵局提款卡平時放在
    音響或桌上（臺灣臺南地方法院檢察署九十八年度核交字第
    一八六號卷第六頁），及於九十九年一月十一日本院審理供
    稱該郵局提款卡平時放在桌上或電視桌（本院卷第三十五頁
    ），均不同；(2)有關金融卡密碼之設定，被告供稱係由其出
    生年月日之三組數字另行排列，再加上其即時通帳號之其中
    二碼數字，共八碼（九十八年度偵字第六三四九號卷第二十
    五頁、臺灣臺南地方法院檢察署九十八年度核交字第一八六
    七號卷第六頁、第七頁、本院卷第三十五頁反面），經本院
    訊問證人戊○○有關被告連城路郵局之金融卡密碼如何設定
    時，僅泛稱「我記得好像是他即時通帳號…（那他即時通帳
    號為何？）我忘記了…」（九十八年度偵字第六三四九號卷
    第四十八頁），衡情證人戊○○如果確實知悉被告連城路郵
    局之金融卡密碼，由於該密碼其中六碼係被告出生年月日三
    組號碼排列而成，對此之記憶應較另二碼之數字選自即時通
    帳號其中二碼數字為深刻，理應會回答「其中六碼出生年月
    日三組號碼排列而成」，是證人戊○○是否確實知悉被告連
    城路郵局金融卡密碼，實令人存疑，況且證人戊○○嗣於本
    院則稱「…（他的密碼你是怎麼來的？）我記得我好像是用
    猜的，他之前有叫我用過，是辦什麼我忘了…（如何猜的？
    就是照他的身分證號碼，還有其他有的沒有的帳號去猜的，
    比如遊戲帳號、即時通帳號、網路上的帳號…」（本院卷第
    三十一頁），再參照被告對於證人戊○○知悉其金融卡密碼
    之原因，供稱：「（他<戊○○>何時知道你的密碼？）很久
    了…我沒有跟他說…只是因為我跟他一起去幫他轉帳，可能
    被他看到…」（九十八年度偵字第六三四九號卷第三十七頁
    ），與證人戊○○所稱：「因為之前他<被告>有叫我幫他領
    過錢，所以我知道他的碼」（九十八年度偵字第六三四九號
    卷第四十七頁、第四十八頁）不符，益見證人戊○○不知被
    告連城路郵局金融卡密碼；被告始終供稱僅失竊郵局金融
    卡，存摺未失竊，證人戊○○於九十八年十月七日偵查時稱
    係取走被告之連城路郵局存摺、金融卡，並詳述：「在網路
    上看到有人在收…租一天一千五…我把我另外兩本本子及提
    款卡（金融卡）和被告的本子以及提款卡一起拿給一個叫阿
    奇的人…」（九十八年度偵字第六三四九號卷第四十八頁）
    等語，嗣於九十九年一月十一日本院審理時則稱僅取走被告
    郵局金融卡，前後所述不一致，經本院對此提出質疑，請證
    人戊○○說明時，則稱：「…（九十八年十月七日在台北地
    檢署作證，當時的記憶比較清楚，還是今天的記憶比較清楚
    ？）兩個都很模糊，因為都過很久了，後稱：應該是今天的
    比較清楚…（依常理，一般人隨著時間經過，記憶都會較模
    糊，為何你跟一般人都不一樣？）因為今天跟當時的記憶都
    一樣，我覺得沒有差…（九十八年十月七日偵查時，檢察官
    訊問過程中有無施強暴脅迫或其他讓你意思受到壓制的方式
    ？）沒有…（當時在偵查時，你講的話是實在的，還是亂講
    的？）我講的話一直都是實在的…」（本院卷第三十一頁反
    面、第三十二頁正面）等語，說法不符常理，且有迴避之嫌
    ；就被告為何得知金融卡係被戊○○所竊取，被告稱是因
    為九十八年五月十九日自臺南地檢署詢問後，當日下午去網
    咖時，戊○○所告知的（九十八年度偵字第六三四九號卷第
    三十七頁），證人戊○○則稱是跟被告一起出去喝酒時告知
    被告的（九十八年度偵字第六三四九號卷第四十八頁），亦
    不相同。由上可知，證人戊○○前後於偵查及本院審理時
    之供述有許多情節互有齟齬，且有不合常理之處，與被告之
    供詞亦有重大出入，是證人戊○○、被告有關本件被告連城
    路郵局金融卡係戊○○未經被告同意，且被告不知情之情況
    下，擅行交予他人使用之供述內容，顯非實情，而不足採信
    。
  (3)綜合上情以觀，堪認被告所有上揭金融機構帳戶之金融卡及
    密碼並非失竊，而係被告自行交予他人使用無疑。
  (四)按金融帳戶為個人理財之工具，申請開設金融帳戶並無任何
    特殊之限制，一般民眾皆可以存入最低開戶金額之方式自由
    申請開戶，並得同時在不同金融機構申請多數存款帳戶使用
    ，此乃眾所週知之事實，如他人無正當理由不以自己名義申
    請開戶，反向不特定人蒐集、收購或租用他人之金融機構帳
    戶使用，衡情應可預見該蒐集、收購或租用帳戶之人目的顯
    可能在供不法詐騙集團成員用以詐使他人將款項匯入後再加
    以提領，以逃避警方之追捕，此為詐欺集團慣用之手法並常
    見諸於報端媒體，被告將其所有之銀行帳戶交與他人使用，
    依卷內事證，雖無證據證明被告知悉該詐欺集團成員如何犯
    罪，惟其既得預見其將銀行帳戶之金融卡及密碼交予該來路
    不明之人，顯有可能遭詐欺集團用以詐騙他人匯入款項後提
    領之用，仍執意為之，嗣其帳戶果遭詐騙集團用以詐欺取財
    之用，顯然不違反其本意，被告自有幫助詐欺取財之故意甚
    明。
  (五)綜上所述，被告前述辯解皆係卸責之詞，不足採信。本件事
    證明確，被告犯行堪以認定。
三、按刑法上之幫助犯，係對於犯罪與正犯有共同之認識，而以
    幫助之意思，對於正犯資以助力，而未參與實施犯罪之行為
    者而言（最高法院四十九年度台上字第七十七號、六十五年
    度台上字第三七七三號判例亦同此意旨）。是以，如未參與
    實施犯罪構成要件之行為，而係出於幫助之意思提供助力，
    即屬幫助犯，而非共同正犯。本件被告基於幫助之犯意，提
    供前述帳戶提款卡及密碼等予真實姓名年籍不詳之成年人，
    該不詳姓名之成年人利用被告之幫助行為，意圖為自己不法
    之所有，施用詐術使證人丁○○、甲○○、乙○○陷於錯誤
    ，因而匯款至被告所提供之連城路郵局帳戶，是被告所為係
    參與詐欺罪構成要件以外之行為，且在無證據證明被告係以
    正犯而非以幫助犯之犯意參與犯罪之情形下，應認其所為係
    幫助犯而非正犯行為。核被告所為，係幫助犯刑法第三百三
    十九條第一項詐欺取財罪。被告幫助他人犯詐欺罪，依刑法
    第三十條第二項之規定，按正犯之刑減輕之。而被告交付上
    開連城路郵局帳戶金融卡及密碼予某真實姓名年籍不詳之成
    年人及其所屬詐騙集團成員使用之一幫助詐欺行為，幫助該
    詐騙集團分別詐騙丁○○、甲○○、乙○○等人之財物，為
    想像競合犯，應依刑法第五十五條之規定從一重處斷。另被
    告提供上開連城路郵局帳戶助成詐騙集團對丁○○詐欺取財
    部分雖未經檢察官起訴，惟該部分與已經起訴判處罪刑部分
    ，有想像競合犯之裁判上一罪關係，自為起訴效力所及，本
    院應併予審理，且已經臺灣臺中地方法院檢察署官移送本院
    併案審理（臺灣臺中地方法院檢察署九十八年度偵字第一一
    一六七號移送併辦意旨書）。另按幫助犯係從犯，係從屬於
    正犯而成立，刑法上既無「共同幫助」之情，當亦無「幫助
    共同」之可言，即幫助一人為幫助，幫助二人以上亦為幫助
    （臺灣高等法院暨所屬法院七十年度法律座談會刑事類第十
    七號法律問題研討結果及司法院第二廳研究意見參照）；是
    被告所幫助之詐欺集團成員間，就上開詐欺取財犯行，縱有
    犯意聯絡及行為分擔，均為共同正犯，亦無須論以被告幫助
    共同詐欺之必要，附此敘明。本院審酌被告提供自己銀行帳
    戶金融卡及密碼予他人犯罪使用，助長他人犯罪，非但增加
    被害人尋求救濟及治安機關查緝犯罪之困難，亦使不法詐欺
    犯得以順利掩飾其詐欺所得之財物，危害被害人財產安全及
    社會治安，參酌其素行、犯罪目的、手段、被害人丁○○、
    甲○○、乙○○被詐騙之金額分別為五千五百元、四千元、
    五千五百元，及被告犯後否認犯行等一切情狀，量處有期徒
    刑三月，及諭知以一千元折算一日之易科罰金折算標準。
據上論斷，應依刑事訴訟法第二百九十九條第一項前段，刑法第
三百三十九條第一項、第三十條第一項、第二項、第五十五條、
第四十一條第一項前段，刑法施行法第一條之一第一項、第二項
前段，判決如主文。
本案經檢察官陳國安到庭執行職務
中    華    民    國    99    年    1     月    29    日
                  刑事第十九庭審判長法  官   林婷立
                                    法  官   吳俊龍
                                    法  官   高若珊
上正本證明與原本無異。
如不服本判決應於收受送達後10日內向本院提出上訴書狀，並應
敘述具體理由；其未敘述上訴理由者，應於上訴期間屆滿後20日
內向本院補提理由書（均須按他造當事人之人數附繕本）「切勿
逕送上級法院」。告訴人或被害人如對於本判決不服者，應具備
理由請求檢察官上訴，其上訴期間之計算係以檢察官收受判決正
本之日期為準。
                                    書記官   黃鈴容
中    華    民    國    99    年    1     月    29    日
附錄本案論罪科刑法條：
刑法第三百三十九條第一項
意圖為自己或第三人不法之所有，以詐術使人將本人或第三人之
物交付者，處五年以下有期徒刑、拘役或科或併科一千元以下罰
金。

司法院資訊處製作；財團法人民間司法改革基金會備份。
